【裁判字號】    96,簡,897
【裁判日期】    970707
【裁判案由】    綜合所得稅
【裁判全文】
臺北高等行政法院判決
                                     96年度簡字第00897號
原      告  甲○○
被      告  財政部臺灣省北區國稅局
代  表  人  陳文宗（局長）住同上
訴訟代理人  乙○○
            謝月雲
上列當事人間因綜合所得稅事件，原告不服財政部中華民國96年
10月1日台財訴字第09600373880號（案號：第00000000號）訴願
決定，提起行政訴訟。本院判決如下：
    主  文
原告之訴駁回。
訴訟費用由原告負擔。
    事  實
一、事實概要：
    原告係忠原汽車駕駛修護短期職業補習班（現更名台灣省桃
    園縣私立忠原汽車駕駛人訓練班；以下簡稱忠原駕訓班）負
    責人，民國（下同）91年度綜合所得稅結算申報，列報取自
    該補習班其他所得新臺幣（下同） 241,556元，經被告查帳
    核定變更系爭其他所得為 1,369,966元，核定綜合所得總額
    1,470,223元，補徵應納稅額146,142元。原告不服，就該補
    習班利息支出不服，申請復查，未獲變更，提起訴願遭決定
    駁回，遂提起本件行政訴訟。
二、兩造聲明：
    (一)原告聲明求為判決：1.訴願決定、復查決定及原處分均撤
                          銷。
                        2.訴訟費用由被告負擔。
    (二)被告聲明求為判決：1.駁回原告之訴。
                        2.訴訟費用由原告負擔。
三、兩造之爭點：被告機關剔除原告列報之利息支出1,141,727
    元，是否適法？
    (一)原告主張之理由：
      1.法規部份：
        (1)按「私人辦理之補習班……不符合免稅規定者，其所
          得之查核準用本辦法。」、「非屬執行業務之直接必
          要費用，不得列為執行業務費用。」、「其他費用或
          損失：一、不屬以上各條之項目而與執行業務有關之
          其他必要費用，准予列為其他費用或損失。」分別為
          執行業務所得查核辦法第2條第2項及第14條、第34條
          第1項所明定。
        (2)按「當事人主張事實須負舉證責任。倘其所提出之證
          據不足為主張事實之證明，自不能認其主張之事實為
          真實。」、「認定事實須憑證據，不得出於臆測，此
          項證據法則，自為行政訴訟所適用。」改制前行政法
          院著有36年度判字第16號、61年度判字第70號判例，
          可資參照。
        (3)按「執行業務者以事務所名義舉債，不宜以其事務所
          非法人組織且尚有大筆存款而否准其利息列支」為行
          政院台85訴字第29133號再訴願決定書意旨。
        (4)按「法律上推定之事實無反證者，無庸舉證。」為民
          事訴訟法第281條所明定。
        (5)按「行政行為應受法律及一般法律原則之拘束。」、
          「行政行為，非有正當理由，不得為差別待遇。」、
          「行政機關為處分或其他行政行為，應斟酌全部陳述
          與調查事實及證據之結果，依論理及經驗法則判斷事
          實之真偽，並將其決定及理由告知當事人。」分別為
          行政程序法第4條、第6條及第43條、第96條所明定。
        (6)按「憲法第19條規定人民有依法律納稅之義務，固係
          指人民有依據法律所定之納稅主體、稅目、稅率、納
          稅方法及納稅期間等項而負納稅義務之意，然課人民
          以繳納租稅之法律，於適用時，該法律所定之事項若
          權利義務相關連者，本於法律適用之整體性及權利義
          務之平衡，當不得任意割裂適用。」為大法官會議釋
          字第385號所明示。
      2.復查決定以「負責人另經營新立股份有限公司」，為剔
        除補習班91年度利息支出理由之一，查新立股份有限公
        司(下簡稱係新立公司)係於59年06月19日成立、代表人
        為原告、登記資本額為5,500,000元、原告出資額為1,2
        00,000元，另查新立公司91年度營業收入為 526,351元
        、各項支出為494,743元、課稅所得額為 31,608元，以
        前述資料論理，本案相關借款係於78年起借，78年起借
        之借款焉能支付59年原告於新立公司出資額，況且原告
        出資額僅 1,200,000元、新立公司91年度營業收入僅52
        6,351元、各項支出僅494,743元，因此可以斷定新立公
        司91年度並無額外之資金需求，復查決定僅據此剔除補
        習班利息支出 1,141,727元，其理由實屬牽強，另就經
        驗法則而言，因補習班借入款項原告並無挪用於新立公
        司之可能，故原查及復查決定本項剔除補習班91年度利
        息支出理由，業已違反首揭行政程序法第43條經驗法則
        規定，故原查其核定及被告機關復查決定均應予撤銷。
      3.原查及復查決定均以「銀行借款亦無法逐筆判別與業務
        有關」，為剔除補習班91年度利息支出理由之一，實過
        於嚴苛，查補習班除需用價值不菲之廣大之土地及建築
        物，補習班所使用之土地位於中壢市○○段普義小段地
        號分別為70號、69號、68號、67號、66號、65號、64號
        、63號、60號、59號、58號、57-1號、56號、55號、54
        號，除具有使用權土地外，屬原告名義所有土地之地號
        為68號、60號、59號、58號、57-1號、56號、55號、54
        號面積共計5,318平方公尺、以公告現值計為101,120,3
        02元，另有房屋建築面積計1,315.70平方公尺、以評定
        現值計為 1,548,000元，及另以補習班列報之91年度財
        產目錄而言，補習班所購置之車輛及設備，以取得原價
        計為 16,025,278元、以未折減餘額計為8,216,319元，
        按經驗法則而言，91年度補習班所使用之資產，應推論
        為有銀行借款之必要，補習班所使用資產金額大於銀行
        借款金額，其相關利息支出，自然就應符合首揭執行業
        務所得查核辦法第34條第1 項「與執行業務有關之其他
        必要費用，准予列為其他費用或損失。」之規定，且並
        無任何法令規定補習班不得以銀行借款為營運資來源，
        又首揭執行業務所得查核辦法第14條並無應「逐筆判別
        與業務有關」之規定，原查及復查決定均將「銀行借款
        亦無法逐筆判別與業務有關」與執行業務所得查核辦法
        第14條「非屬執行業務之直接必要費用，不得列為執行
        業務費用。」畫上等號，論理亦有執法過當瑕疵，另補
        習班於76年02月15日設立，78年向世華聯合商業銀行中
        壢分行借款1千萬元整，82年向合作金庫銀行借款1千5
        百萬元整，自初借至今已十餘年，各項資料均已逾法定
        保存年限，原告如何能逐筆列出與購置車輛有關資料，
        一般稅捐稽徵機關查核營所稅作業，無論獨資、合夥、
        公司之利息支出，均未要求納稅義務人逐筆列出貸款與
        營運有關資料，原查及復查決定如此要求原告，並無任
        何法令及經驗依據，僅係刁難原告，且如此差別待遇，
        業已違反首揭行政程序法第6 條「不得為差別待遇」及
        同法第43條「經驗法則」規定，故原查其核定及被告機
        關復查決均應予撤銷。
      4.補習班91年度起始銀行利息支出收據抬頭均為補習班，
        後因財政部規定非法人不能以其名義借款，方以原告名
        義列於抬頭，銀行借款原始名義人亦為補習班，銀行借
        款用途亦為補習班營運使用，原告並已提示銀行借款收
        據、授信申請書、繳息證明、汽車購買合約書、財產目
        錄、玉山商業銀行及合作金庫銀行申請貸款簡便答覆單
        等資料，以供被告機關查核，原告已盡力符合行政法院
        36年度判字第16號判例「主張事實須負舉證責任」意旨
        ，原告提示之證據，是否如被告機關認定均無可取，或
        被告機關是否有主文決定與理由具矛盾之嫌，請鈞院睿
        斷，再依首揭行政程序法第4 條規定，準用民事訴訟法
        第281條「法律上推定之事實無反證者，無庸舉證。」
        之規定，補習班91年度銀行利息支出收據抬頭起始為補
        習班，銀行借款名義人亦為補習班，銀行核准借款用途
        亦為補習班營運使用，本項利息支出法律上推定之事實
        為補習班支出應無疑義，原查及被告機關即未能提出反
        證，則其剔除利息支出之核定及復查決定，即為無理由
        ，又首揭行政院台85訴字第 29133號再訴願決定書其意
        旨，亦針對「執行業務者以事務所名義舉債，利息支出
        不宜否准認列」有所闡釋，可資參照，原查及被告機關
        均未以前述法規為認剔立論，其核定及決定實為率斷，
        故原查其核定及被告機關復查決定均應予撤銷。
      5.補習班91年度銀行利息支出 1,141,727元，均已繳交銀
        行並取有銀行利息收據在案，相對節約原告91年度綜所
        稅金額為 143,223元，若非補習班因營運需要，必須向
        銀行借貸資金，否則原告豈有以 1,141,727元之支出換
        取 143,223元利益之理，故論理原告之主張應為真實，
        原查及被告機關其剔除利息支出理由，並無任何證據為
        依據，顯屬臆測，依首揭改制前行政法院61年度判字第
        70號判例意旨，原查及被告機關剔除利息支出理由即屬
        臆測且未能提出證據，均應予撤銷。
      6.原告所經營之汽車駕駛人訓練班其所得額，與其他執行
        業務之所得額，究其性質有所不同，其他執行業務者多
        為勞務所得，並無需運用及投入高額之資產，汽車駕駛
        人訓練班需有寬廣之教練場地及教練車，所運用及投入
        之資產價值動輒數千萬元甚至上億元，方足以獲得訓練
        班收入，後產生所得額，原查及被告機關對原告所經營
        之汽車駕駛人訓練班之經營規模及所運用資產知之甚詳
        ，如何獲得訓練班收入亦知之甚詳，對並汽車駕駛人訓
        練班之收入已依申報數認定，惟並未考量汽車駕駛人訓
        練班之運用資產特性，竟以其他執行業務者之標準，剔
        除汽車駕駛人訓練班之利息支出，原查及被告機關焉能
        僅認列收入（收入為原告之義務），否准認列相關利息
        支出（支出為原告之權利），如此，原查及被告機關已
        具任意割裂適用租稅法律之錯誤，本於首揭大法官會議
        釋字第385號「法律所定之事項若權利義務相關連者，
        本於法律適用之整體性及權利義務之平衡，當不得任意
        割裂適用。」意旨，原查其核定及被告機關復查決定均
        應予撤銷。
      7.為此請鈞院判決如訴之聲明。
    (二)被告主張之理由：
      1.按「執行業務者至少應設置日記帳一種，詳細記載其業
        務收支項目；帳簿使用前，並應送主管稽徵機關登記驗
        印。業務支出，應取得確實憑證。憑證及帳冊最少應保
        存5 年。」「個人之綜合所得總額，以其全年左列各類
        所得合併計算之：……第十類：其他所得：不屬於上列
        各類之所得，以其收入額減除成本及必要費用後之餘額
        為所得額。」「稽徵機關進行調查或復查時，納稅義務
        人應提示有關各種證明所得額之帳簿、文據；其未提示
        者，稽徵機關得依查得之資料或同業利潤標準，核定其
        所得額。」為行為時所得稅法第14 條第1項第2類第2項
        、第10類及第83條第1 項所明定。次按「執行業務者執
        行業務所得之調查、審核，依本辦法之規定辦理，本辦
        法未規定者，依有關法令之規定辦理。私人辦理之補習
        班……不符合免稅規定者，其所得之查核準用本辦法。
        」「非屬執行業務之直接必要費用，不得列為執行業務
        費用。」「費用及損失，未經取得原始憑證，或經取得
        而記載事項不符者，不予認定。」「利息……二、非營
        業所必需之借款利息，不予認列。」分別為執行業務查
        核辦法第2條、第14條、第17條第1項及營利事業所得稅
        查核準則第97條第2 款所規定。又「當事人主張事實須
        負舉證責任。倘其所提出之證據不足為主張事實之證明
        ，自不能認其主張之事實為真實。」改制前行政法院36
        年度判字第16號著有判例。
      2.原告係忠原駕訓班負責人，該駕訓班91年度列報利息支
        出 1,141,727元，原查以原告未提示資金流向證明，證
        明系爭費用與執行業務有關，予以全數剔除。原告主張
        向銀行借款皆用於購置新教練車等營運週轉金之用，其
        利息支出應予核認云云，經被告機關於96年3月5日通知
        原告提示向金融機構借貸之款項用於購置該駕訓班新教
        練車及營運週轉金用之相關證明憑證、文件等資料供核
        ，惟其提示銀行借款收據、授信申請書、繳息證明、汽
        車購買合約書、財產目錄、玉山商業銀行及合作金庫銀
        行申請貸款簡便答覆單等資料，惟未能提示資金流程資
        料供核，依前揭規定，被告依規定否准認列並無不合，
        請予維持。
      3.至原告主張：(1)原告主張補習班76年2月15日設立，78
        年向世華聯合商業銀行中壢分行借款1千萬元整，82年
        向合作金庫銀行借款1千5百萬元整，自初借至今已10餘
        年，各項資料均已逾法定保存年限，如何能逐筆列出與
        購置車輛有關資料等語。(2)92年度銀行利息支出收據抬
        頭均為補習班，銀行借款名義人亦為補習班，銀行核准
        借款用途亦為補習班營運使用，原告已提示銀行借款收
        據、授信申請書、繳息證明、汽車購買合約書、財產目
        錄、玉山商業銀行及合作金庫銀行申請貸款簡便答覆單
        等資料，系爭利息支出應予核認等節。查該補習班於76
        年2 月15日設立，於78年向世華聯合商業銀行中壢分行
        借款1 千萬元整，玉山商業銀行桃園分行說明該補習班
        於84年12月30日至92年2月6日間，最高借款1千3百萬元
        整，借款用途為營運週轉，玉山銀行中壢分行出具說明
        該補習班89年12月31日借款餘額8 百萬元整，另說明於
        90年1月20日借款1千萬元整，借款用途為營運週轉，又
        合作金庫銀行中壢分行說明該補習班於90年11月至92年
        4月2日間，申請營業週轉金借款7 百萬元整及設備資金
        8百萬元整，依合作金庫銀行貸款金額 15,000,000元，
        惟借入資金流程及用途之資料，則付之闕如，無從查證
        與原告業務有關；另玉山銀行則為84年起貸本金13,000
        ,000元，續借至88年本金變更為10,000,000元，90年以
        借新還舊方式續借，90年4月增貸至10,000,000元，8月
        及11月還款共8,000,000元，至年底借款餘額為2,000,0
        00元；91年度分別於2月及10月各增貸1,000,000元。惟
        此部分借款於84年借入時，其資金流程及用途皆無資料
        可資查證確與原告業務有關。原告91年度列報忠原駕訓
        班利息支出 1,141,727元，原告並未提示上開借款資金
        確供該駕訓班購置教練車或興建場所使用之相關佐證資
        料供核，僅出具說明書、支付福佑汽車使用玉山商業銀
        行支票存根影本，駕訓班支付桃苗汽車貸款之付款簽收
        簿、相關營業費用付款簽收簿等資料供核，該等資料僅
        能證明以支票票款或現金支付購置設備、車輛，尚難以
        認定所付款項係源自系爭銀行借款。本件原告所提出之
        資料無法證明系爭借款確係供該駕訓班使用及其購置車
        輛有關，又無明確帳載及資金流程之佐證資料供核，依
        前揭規定，自不能認其主張為真實，其主張核不足採，
        應予駁回。
      4.綜上論述：復查決定、訴願決定並無違誤，請准如答辯
        之聲明判決。
    理  由
一、本件係關於稅捐課徵事件涉訟，被告機關剔除原告列報之利
    息支出1,141,727 元，爭執之應補徵稅額在20萬元以下之事
    件，依行政訴訟法第229 條第1 項第1 款規定，應適用簡易
    程序，合先敘明。
二、按「個人之綜合所得總額，以其全年左列各類所得合併計算
    之：…第十類：其他所得：不屬於上列各類之所得，以其收
    入額減除成本及必要費用後之餘額為所得額。」、「執行業
    務者至少應設置日記帳一種，詳細記載其業務收支項目；帳
    簿使用前，並應送主管稽徵機關登記驗印。業務支出，應取
    得確實憑證。憑證及帳冊最少應保存5 年。」、「稽徵機關
    進行調查或復查時，納稅義務人應提示有關各種證明所得額
    之帳簿、文據；其未提示者，稽徵機關得依查得之資料或同
    業利潤標準，核定其所得額。」分別為行為時所得稅法第14
    條第1 項第10類、同條項第2 類、第83條第1 項所明定。次
    按「執行業務者執行業務所得之調查、審核，依本辦法之規
    定辦理，本辦法未規定者，依有關法令之規定辦理。私人辦
    理之補習班…不符合免稅規定者，其所得之查核準用本辦法
    。」、「非屬執行業務之直接必要費用，不得列為執行業務
    費用。」、「費用及損失，未經取得原始憑證，或經取得而
    記載事項不符者，不予認定。」、「執行業務使用之房屋，
    如登記為執行業務者本人、配偶及直系親屬所有，得以執行
    業務使用部分為限，列之房屋稅及地價稅。」及「利息…2
    、非營業所必需之借款利息，不予認列。」分別為執行業務
    所得查核辦法第2 條、第14條、第17條第1 項、第27條第4
    款及查核準則第97條第2 款所規定。
三、本件原告就該補習班列報之利息支出1,141,727 遭剔除不服
    ，申請復查，未獲變更，提起訴願遭決定駁回，循序起訴意
    旨略以：補習班76年2 月15日設立，78年向世華聯合商業銀
    行中壢分行借款1 千萬元整，82年向合作金庫銀行借款1 千
    5 百萬元整，自初借至今已10餘年，各項資料均已逾法定保
    存年限，如何能逐筆列出與購置車輛有關資料；且92年度銀
    行利息支出收據抬頭均為補習班，銀行借款名義人亦為補習
    班，銀行核准借款用途亦為補習班營運使用，原告已提示相
    關資料；又補習班91年度起始銀行利息支出收據抬頭均為補
    習班，後因財政部規定非法人不能以其名義借款，方以原告
    名義列於抬頭，銀行借款原始名義人亦為補習班，銀行借款
    用途亦為補習班營運使用，原告並已提示銀行借款收據、授
    信申請書、繳息證明、汽車購買合約書、財產目錄、玉山商
    業銀行及合作金庫銀行申請貸款簡便答覆單等資料，以供被
    告機關查核，原告已盡力提出證據；原告所經營之汽車駕駛
    人訓練班其所得額，與其他執行業務之所得額，究其性質有
    所不同，其他執行業務者多為勞務所得，並無需運用及投入
    高額之資產，汽車駕駛人訓練班需有寬廣之教練場地及教練
    車，所運用及投入之資產價值動輒數千萬元甚至上億元，方
    足以獲得訓練班收入，後產生所得額，原查及被告機關對原
    告所經營之汽車駕駛人訓練班之經營規模及所運用資產知之
    甚詳，如何獲得訓練班收入亦知之甚詳，對汽車駕駛人訓練
    班之收入已依申報數認定，惟並未考量汽車駕駛人訓練班之
    運用資產特性，竟以其他執行業務者之標準，剔除汽車駕駛
    人訓練班之利息支出，原查及被告機關焉能僅認列收入（收
    入為原告之義務），否准認列相關利息支出（支出為原告之
    權利），如此，原查及被告機關已具任意割裂適用租稅法律
    之錯誤，爰請求判決如聲明云云。
四、查原告係忠原汽車駕駛修護短期職業補習班（現更名台灣省
    桃園縣私立忠原汽車駕駛人訓練班）負責人，91年度綜合所
    得稅結算申報，列報取自該補習班其他所得241,556 元，經
    被告查帳核定變更系爭其他所得為1,369,966 元，核定綜合
    所得總額1,470,223 元，補徵應納稅額146,142 元各情，為
    兩造所不爭執，且有綜合所得稅結算申報書、執行業務（其
    他）所得損益計算表、被告所屬中壢稽徵所91年度執行業務
    者調整數額報告表暨審查報告、被告91年度綜合所得稅核定
    通知書、91年度綜合所得稅核定稅額繳款書等件附原處分卷
    可稽，洵堪認定。兩造爭執重點為系爭利息支出是否屬執行
    業務之直接必要費用部分。
五、原告固主張系爭利息支出為忠原駕訓班執行業務之直接必要
    費用云云，固舉銀行收據、授信申請書、放款繳款存根、訂
    購合約書、財產目錄、玉山銀行貸款申請簡便答覆單、合作
    金庫銀行申請貸款簡便答覆單、付款簽收簿、支票存根等件
    為憑，惟查：
（一）按稅捐法律關係，乃依稅捐法之規定大量且反覆成立之關
      係，具有其特殊性，稅捐稽徵機關並未直接參與當事人間
      私經濟活動，一般而言，課稅資料係在納稅義務人的掌握
      或管理中，是納稅義務人負擔主動申報課稅標準（稅基）
      與稅額金額之義務顯較稅捐機關自行查核課稅為便捷經濟
      ，故納稅義務人於稅捐稽徵機關核定稅額過程中負有協同
      辦理義務（即納稅義務人之協力義務），此包括申報義務
      、記帳義務、提示文據義務等，納稅義務人違背上述義務
      ，在行政實務上即產生受罰鍰或由稅捐稽徵機關片面核定
      等不利益之後果，且減輕稅捐稽徵機關之舉證證明程度（
      司法院釋字第218、537等號解釋、最高行政法院91年度判
      字第1867號判決參照）。又納稅義務人個人之其他所得應
      併計於綜合所得總額內予以課稅，一般人申報綜合所得稅
      ，除購置自用住宅之借款利息支出得予扣減所得額外，其
      餘利息支出並不得扣減綜合所得（所得稅法第17條規定參
      照），惟其如有執行業務或辦理補習班、幼稚園、托兒所
      、養護、療養院（所）之事，則其貸款以應業務之需所支
      付之利息，則得列為必要費用自執行業務（其他）收入中
      扣減，執行業務（其他）所得亦隨之降低，故為防止納稅
      義務人假藉執行業務以貸款挪供他用，而將不得列報之利
      息支出於執行業務（其他）所得申報時列報為業務費用，
      不法減輕稅負，則就利息支出是否屬執行業務之直接必要
      費用一事，徵納雙方如有爭執，因業務用費用在計算納稅
      義務人實際應納稅額時，列為計算之減項，屬於權利發生
      後之消滅事由，故有關利息支出為其執行業務之直接必要
      費用之事實，不論從上述證據掌控或利益歸屬之觀點，均
      應由主張扣減之納稅義務人即原告負擔證明責任。
（二）該補習班於76年2 月15日設立，於78年向世華聯合商業銀
      行中壢分行借款1 千萬元整，玉山商業銀行桃園分行說明
      該補習班於84年12月30日至92年2 月6 日間，最高借款1
      千3 百萬元整，借款用途為營運週轉，玉山銀行中壢分行
      出具說明該補習班89年12月31日借款餘額8 百萬元整，另
      說明於90年1 月20日借款1 千萬元整，借款用途為營運週
      轉，又合作金庫銀行中壢分行說明該補習班於90年11月至
      92年4 月2 日間，申請營業週轉金借款7 百萬元整及設備
      資金8 百萬元整，依合作金庫銀行貸款金額15,000,000元
      ，惟借入資金流程及用途之資料，則付之闕如，無從查證
      與原告業務有關；另玉山銀行則為84年起貸本金13,000,0
      00元，續借至88年本金變更為10,000,000元，90年以借新
      還舊方式續借，90年4 月增貸至10,000,000元，8 月及11
      月還款共8,000,000 元，至年底借款餘額為2,000,000 元
      ；91年度分別於2 月及10月各增貸1,000,000 元。惟此部
      分借款於84年借入時，其資金流程及用途皆無資料可資查
      證確與原告業務有關。原告91年度列報忠原駕訓班利息支
      出1,141,727 元，原告並未提示上開借款資金確供該駕訓
      班購置教練車或興建場所使用之相關佐證資料供核，僅出
      具說明書、支付福佑汽車使用玉山商業銀行支票存根影本
      ，駕訓班支付桃苗汽車貸款之付款簽收簿、相關營業費用
      付款簽收簿等資料供核，該等資料僅能證明以支票票款或
      現金支付購置設備、車輛，尚難以認定所付款項係源自系
      爭銀行借款。從而，被告機關認定原告所提出之資料無法
      證明系爭借款確係供該駕訓班使用及其購置車輛有關，又
      無明確帳載及資金流程之佐證資料供核，乃剔除原告列報
      系爭利息支出，核無不合。
（三）原告所提世華銀行收據固可證明原告於78年年中向該行借
      款1000萬元、80年年初上開借款本金餘額為900 萬元，惟
      上開借款業經原告於80年9 月20日以前全數清償完畢一節
      ，有世華銀行函附原處分卷可憑，據此，原告所稱伊於78
      年向世華銀行借款1000萬元以因應購置土地、車輛及相關
      教學設施之用，縱屬實情，然其至遲於80年9 月20日貸款
      清償完畢時起，已無再就其所稱上開購置土地、車輛及相
      關教學設施之貸款支付利息之必要甚明。是原告主張伊於
      91年度支付之利息，係為支應設立忠原駕訓班設所須價值
      不菲之土地、建築物、車輛及設備之直接必要費用云云，
      核無可採。又金融機構消費借貸之續貸，借款時間恆為接
      續，而本件原告向世華銀行借貸1000萬元於80年間清償後
      ，遲至82年間始向合作金庫借款1500萬元（放款繳款存根
      附原處分卷可參）、84年始再向玉山銀行借款1300萬元（
      授信申請書附原處分卷可參），其非屬續借亦明，是原告
      就此主張各情，核無可採。至合作金庫放款繳款存根固可
      證明原告於82、87、89年各曾向合作金庫借款15,000,000
      元，惟各年度間之借款有何關係，前揭借款有無供忠原駕
      訓班業務使用，抑或供原告私人週轉使用，則未據原告舉
      證以實其說。另合作金庫中壢分行出具94年4月6日合金中
      壢貸字0000000 號、第940406號銀行申請貸款簡便答覆單
      分別說明：原告於92年4 月2 日提供土地擔保向該行申借
      週轉金借款1500萬元；忠原駕訓班於90年11月至92年4 月
      2 日間向該行申請營業週轉金借款700 萬元、設備資金借
      款800 萬元，由原告提供其所有之不動產為借款擔保等語
      ，是上開借款顯係各別獨立之兩筆借款；而輔以附原處分
      卷之合作金庫放款繳款存根以觀，92年4 月2 日以前借款
      （餘額為700 餘萬元）者為長期擔保放款，前開借款於92
      年4 月2 日清償完畢（原處分卷92年4 月2 日合作金庫放
      款繳款存根參照），其後僅餘原告以己之名借貸之1500萬
      元短期週轉金借款，而原告就忠原駕訓班92年初700 餘萬
      元借款及92年4 月2 日原告以己之名借貸之500 萬元借款
      資金流程及用途皆無資料可資證明，該借款是否確係供忠
      原駕訓班業務使用，抑或供原告私人週轉運用，亦未據原
      告提出帳簿、文據以實其說，自難遽認上開借款係忠原駕
      訓班之業務使用，忠原駕訓班、原告分別就前開借款支付
      之利息為執行業務之直接必要費用。
（四）另參以玉山銀行授信申請書、玉山銀行貸款申請簡便答覆
      單、借款餘額證明書、放款繳款存根、存摺明細等件，忠
      原駕訓班於84年至90年間（90年之借款日為90年1 月20日
      ）各年向玉山銀行所借款項，均為一年之短期借款，到期
      清償，是該等借款理應於91年年初即已清償完畢。而上開
      授信申請書、玉山銀行貸款申請簡便答覆單，借款餘額證
      明書、放款繳款存根、存摺明細等取得借款及給付利息文
      件固能證明忠原駕訓班取得借款之事，然無從證明前開資
      金之用途，此外該借款是否確係供忠原駕訓班業務使用及
      系爭年度（91年）之借款及利息支出與上開借款有何關係
      ，復未據原告檢具完整資金流程、帳簿、文據等具體資料
      釋明，自無從執上開資料認定系爭利息支出確屬執行業務
      直接必要費用。原告於本院審理時亦自承因欠缺嚴謹會計
      制度，乃先以營收去支付借款，故造成本案情形，否則應
      係銀行貸款進入帳戶內，直接用以支付購車的款項等語（
      見97年6 月10日準備程序筆錄）；綜情以觀，原告主張忠
      原駕訓班自78年初借款至今，係以借款支應補習班營運使
      用，故原處分剔除系爭借款利息支出應予認列云云，於法
      有違云云，洵難憑採。
（五）至於原告另提出訂購合約書、付款簽收簿、支票存根等件
      ，主張忠原駕訓班有以借款支付業務費用云云，惟查營業
      人給付業務所需費用資金來往甚夥，非僅向金融機構借貸
      支應一端，原告所提上開資料固可證明忠原駕訓班曾以票
      款或現金付款予他人之事，惟尚不足以證明給付票款或現
      金之資金來源確自銀行借款而得，原告就此既未提出完整
      資金流程、帳簿、文據等資料為憑，遽稱系爭借款利息支
      出為執行業務之直接必要費用云云，要無可採。
六、綜上論述，原告起訴論旨，並非可採。被告機關以原告無法
    提示借款相關資金流向證明以判別是否與執行業務有關，故
    將原告於忠原駕訓班91年度執行業務（其他）所得列報之系
    爭利息支出予以剔除，核定綜合所得總額1,470,223 元，補
    徵應納稅額146,142 元，揆諸首揭規定及說明，並無違誤；
    。復查及訴願決定，遞予維持，亦無不合，原告起訴請求撤
    銷，為無理由，應予駁回。又本件係適用簡易訴訟程序，爰
    不經言詞辯論逕為判決。
七、本件事證已臻明確，兩造其餘攻擊、防禦方法，經核與判決
    之結果不生影響，無庸逐一論述，併予敘明。
八、據上論結，本件原告之訴為無理由，爰依行政訴訟法第233
    條第1 項、第98條第1 項前段，判決如主文。
中    華    民    國    97    年    7     月    7     日
              台北高等行政法院第六庭
                              法  官  許瑞助
上為正本係照原本作成。
本件以訴訟事件所涉及之法律見解具有原則性者為限，始得於本
判決送達後20日內向本院提出上訴狀並表明上訴理由，如已於本
判決宣示後送達前提起上訴者，應於判決送達後20日內補具上訴
理由（均按他造人數附繕本），且經最高行政法院許可後方得上
訴。
中    華    民    國    97    年    7     月    7     日
                              書記官  吳芳靜


司法院資訊處製作；財團法人民間司法改革基金會備份。
